【裁判字號】    88,訴,415
【裁判日期】    890315
【裁判案由】    違反槍砲彈藥刀械管制條例
【裁判全文】
臺灣嘉義地方法院刑事判決                          八十八年度訴字第四一五號
    公  訴  人  臺灣嘉義地方法院檢察署檢察官
    被      告  甲○○
    指定辯護人  本院公設辯護人  丙○○
右列被告因違反槍砲彈藥刀械管制條例案件，經檢察官提起公訴（八十八年度偵字第
三四四八號）及移送併辦（八十八年度偵字第六二六七號），本院判決如左：
    主  文
甲○○未經許可，出借手槍，處有期徒刑伍年，併科罰金新台幣壹佰萬元，罰金如易
服勞役，以罰金總額與陸個月之日數比例計算。扣案之西班牙制式九０半自動手槍壹
把（含彈匣壹個，槍枝管制編號：0000000000號）沒收。
    事  實
一、甲○○於民國八十六年五、六月間某日，在嘉義市崇文國小前，以新台幣三十八
    萬元之代價，向一綽號「阿純」之不詳姓名男子購買具殺傷力之西班牙制式九０
    半自動手槍一把（含彈匣二個，槍枝管制編號：0000000000號）及供
    該手槍用之具殺傷力之制式口徑９mm子彈三十五顆（下簡稱系爭槍彈）後，即隨
    身攜帶而未經許可無故持有。並於其前案因共同未經許可，無故持有手槍、彈藥
    犯行，經臺灣高等法院臺中分院於八十七年四月二十九日宣示判決處有期徒刑一
    年六月，並於刑之執行完畢或赦免後，令入勞動場所強制工作三年後，仍繼續未
    經許可無故持有上開槍枝一把及子彈三十五顆，嗣又於八十八年四月五日某時許
    ，在台南市名門大飯店第九０二室內，未經許可，將上開槍（含彈匣）彈借予乙
    ○○（所涉未經許可無故持有槍彈罪，已先行審結），迄八十八年五月十二日甲
    ○○遭警逮捕後，始由甲○○向警方自首上情，並經警於同年月十三日查獲乙○
    ○，及在嘉義市○○路僑平國小後門工地板模下，取出前揭西班牙制式九０半自
    動手槍一把（含彈匣一個）及制式口徑９mm子彈（彈底標記均為”ＡＰ９mmＬＵ
    ＧＥＲ”）二顆（均經拆解鑑驗）。
二、案經嘉義縣警察局報請臺灣嘉義地方法院檢察署檢察官偵查起訴及移送併辦。
    理  由
一、訊據被告甲○○對於右揭事實坦承不諱，核與證人王金堡於另案偵查中所證述之
    內容相符（本院卷第八六頁、第八九頁）。此外，復有西班牙制式九０半自動手
    槍一把（含彈匣一個）及制式口徑９mm子彈二顆（均經拆解鑑驗）扣案可證。而
    該扣案之西班牙制式九０半自動手槍一把（含彈匣一個），係西班牙ＳＴＡＲ廠
    ３０ＰＫ型口徑９mm之制式半自動手槍，槍號“0000000”；槍管內具陸
    條右旋之來復線，機械性能良好，可擊發子彈，具有殺傷力以及前開扣案之子彈
    二顆，均係制式口徑９mm子彈，亦均具有殺傷力等情，有內政部警政署刑事警察
    局八十八年五月十九日刑鑑字第四五五一七號鑑驗通知書在卷可稽（偵查卷第八
    六頁）。綜上，本件事證明確，被告犯行堪以認定。
二、核被告所為，係犯槍砲彈藥刀械管制條例第七條第二項之未經許可出借手槍罪及
    同條例第十二條第二項之未經許可出借子彈罪。被告持有系爭槍彈之低度行為，
    應為其出借系爭槍彈之高度行為所吸收，不另論罪，公訴意旨認應另論持有槍彈
    罪，容有未洽，附此敘明。又被告一出借行為同時觸犯上開未經許可出借手槍罪
    及未經許可出借子彈罪二罪名，係想像競合犯，應依刑法第五十五條規定，從一
    重之未經許可出借手槍罪論處。再被告犯槍砲彈藥刀械管制條例上開之罪，而於
    八十八年五月十二日為警逮捕時，主動自首上情，據實供述全部槍砲、彈藥之去
    向，因而查獲同案被告乙○○並取出扣案之槍（含彈匣）彈，符合同條例第十八
    條第一項之規定，應減輕其刑。爰審酌被告未經許可，持有槍彈後復予以出借，
    對於社會治安所生之危害程度頗鉅，其潛在危害性亦足以憾搖人心及被告犯罪之
    動機、目的、手段、品行、所持有再出借之槍械彈藥火力強大及犯罪後坦承犯行
    ，態度尚稱良好等一切情狀，量處如主文所示之刑，並就罰金部分諭知易服勞役
    之折算標準，以資懲儆。扣案之西班牙制式九０半自動手槍一把（含彈匣一個）
    ，係屬違禁物，應依刑法第三十八條第一項第一款規定宣告沒收。至扣案之制式
    口徑９mm子彈二顆，均業經拆解鑑驗完畢，已非違禁物，皆為廢棄物，均不予宣
    告沒收，附此敘明。
三、次按槍砲彈藥刀械管制條例第十九條第一項：「犯第七條、第八條、第十條、第
    十一條、第十二條第一項至第三項、第十三條第一項至第三項之罪，經判處有期
    徒刑者，應於刑之執行完畢或赦免後，令入勞動場所，強制工作，其期間為三年
    。」之規定，因不問行為人有無預防矯治其社會危險性之必要，一律予以宣付強
    制工作三年，拘束其中不具社會危險性之受處分人之身體、自由部分，其所採措
    施與所欲達成預防矯治之目的及所需程度，不合憲法第二十三條所定之比例原則
    ，應自司法院大法官會議釋字第四七一號解釋公佈日即八十七年十二月十八日起
    不予適用，然犯該條例第十九條第一項所列舉之罪，依個案情節符合比例原則部
    分，仍得適用該條例之規定，予以宣告保安處分，此有司法院大法官會議上開解
    釋可參。經查：被告雖有違反槍砲彈藥刀械管制條例前科，惟該前案業經臺灣高
    等法院臺中分院以八十六年度上訴字第二八０五號、第二八０七號判決判處有期
    徒刑一年六月，並於刑之執行完畢或赦免後，令入勞動場所強制工作三年確定，
    而被告雖於前開案件事實審法院宣示判決後仍繼續持有系爭槍彈並出借他人，然
    由其自警訊時起迄於偵查中及本院審理時均坦承犯行，頗知悔改之態度以觀，其
    行為之嚴重性及危險性尚非重大，並無足認被告具有明顯之反社會性格，而有於
    刑之執行完畢或赦免後，再令入勞動場所，強制工作之必要，酌諸前揭解釋意旨
    ，爰不對於被告諭知強制工作，併予敘明。
四、公訴意旨另以被告於八十六年五月間起至八十七年四月二十九日止之持有系爭槍
    彈行為，亦觸犯槍砲彈藥刀械管制條例第七條第四項之未經許可持有手槍罪及同
    條例第十二條第四項之未經許可持有子彈罪云云。惟查：本件被告於八十六年五
    月上旬某日，在嘉義縣義竹鄉六桂村義竹二０九之一號翁英傑住處，透過田正華
    向代理楊福春出售槍、彈之翁英傑，以新台幣四十萬一千元之價格，購買得手槍
    一支（含彈匣三個）及子彈九十顆後，即由田正華將上開槍彈轉交被告，之後被
    告即未經許可無故持有，嗣經被告於八十六年六月八日下午二時三十分許，帶同
    警方在嘉義縣水上鄉○○村○○路地○道旁南靖十二右支三電信桿旁起獲上開槍
    彈之事實，業經臺灣高等法院臺中分院於八十七年四月二十九日以八十六年度上
    訴字第二八０五號、第二八０七號刑事判決判處有期徒刑一年六月，並應於刑之
    執行完畢或赦免後，令入勞動場所強制工作三年，經最高法院於八十七年八月七
    日以八十七年度台上字第二五九八號刑事判決駁回上訴確定在案，此有臺灣高等
    法院臺中分院及最高法院上開判決書及臺灣嘉義地方法院檢察署檢察官執行指揮
    書各一份附卷可證，故本案被告於八十六年五月間起至八十七年四月二十九日止
    之持有系爭槍彈犯行，與其前開業經判決確定之持有槍彈犯行間，顯然時間緊密
    ，且犯罪構成要件相同，應係基於概括犯意先後為之，具有連續犯之裁判上一罪
    關係，應受前開臺灣高等法院臺中分院八十六年度上訴字第二八０五號、第二八
    ０七號刑事判決及最高法院八十七年度台上字第二五九八號刑事判決之既判力效
    力所及，惟因公訴人認此部分與前開有罪部分為實質上之一罪關係，爰不另為免
    訴之諭知。另公訴人移送併辦部分之犯罪事實，與本件已起訴之犯罪事實，均屬
    相同，顯係重複併案，附此敘明。
據上論斷，應依刑事訴訟法第二百九十九條第一項前段，槍砲彈藥刀械管制條例第七
條第二項、第十二條第二項、第十八條第一項，刑法第十一條前段、第五十五條、第
四十二條第三項、第三十八條第一項第一款，判決如主文。
本案經檢察官陳美君到庭執行職務。
中      華      民      國    八十九    年      三      月     十五     日
                              臺灣嘉義地方法院刑事第一庭
                                  法  官  黃  若  美
右正本證明與原本無異。
如不服本判決，應於判決送達後十日內向本院提出上訴狀( 應附繕本 )。
中      華      民      國    八十九    年      三      月     十五     日
                                  書記官  鄭  昭  亮
附錄本案論罪科刑法條全文：
槍砲彈藥刀械管制條例第七條第二項：
未經許可，轉讓、出租或出借前項所列槍砲、彈藥者，處無期徒刑或五年以上有期徒
刑，併科新台幣一千萬元以下罰金。
槍砲彈藥刀械管制條例第十二條第二項：
未經許可，轉讓、出租或出借子彈者，處六月以上五年以下有期徒刑，併科新台幣三
百萬元以下罰金。


司法院資訊處製作；財團法人民間司法改革基金會備份。
